臺灣高等法院臺中分院刑事判決　　　100年度選上訴字第321號
上　訴　人
即　被　告　王明發
選任辯護人　尤雯雯律師
上列上訴人因違反公職人員選舉罷免法案件，不服臺灣彰化地方
法院99年度選訴字第66號中華民國99年11月30日第一審判決（起
訴案號：臺灣彰化地方法院檢察署99年度選偵字第45號），提起
上訴，本院判決如下：
    主    文
原判決關於王明發部分撤銷。
王明發共同對於有投票權之人，交付賄賂，而約其投票權為一定
之行使，累犯，處有期徒刑年肆月，褫奪公權肆年，扣案預備
交付之賄賂新臺幣玖仟元沒收。
    犯罪事實
一、王明發前於民國98年間因違反電業法案件，經臺灣臺中地方
    法院以98年度訴字第1505號判決判處有期徒刑3月、3月、3
    月、3月、3月，應執行有期徒刑8月確定，於98年9月8日易
    科罰金執行完畢。詎其仍不知悔改，為求99年6月12日舉行
    之98年彰化縣大城鄉西城村第19屆村長（原審判決誤載為鄉
    長）選舉之2號候選人王木參能夠順利當選，欲尋求具有投
    票權之西城村居民之支持，即基於對於有投票權之人，交付
    賄賂，而約其投票權為一定之行使之犯意，於99年5月下旬
    某日晚間，至張昭彰、王淑真夫婦（其2人均經原審判處應
    執行有期徒刑一年十月，緩刑四年，並向公庫支付新臺幣五
    萬元，褫奪公權三年確定）位於彰化縣大城鄉○○村○○路
    1號之住處，將每票新臺幣（下同）3000元，17票合計為5萬
    1000元，交付予有投票權人張昭彰、王淑真。而張昭彰、王
    淑真對於其中1萬5000元部分，明知王明發所交付之該款項
    係屬賄選買票之對價，對行賄之目的已有認識，與王明發達
    成意思合致，乃基於投票受賄之犯意予以收受同戶籍內1萬
    5000元之賄賂（除其2人外，另含其不知情之兒子張力文、
    媳婦羅怡芬、女兒張菀蓉，合計5票），並約定圈選2號候選
    人王木參，而為投票權之一定約定行使。王明發另向張昭彰
    、王淑真夫婦表示將其餘12票，合計為3萬6000元交付於設
    於同戶籍地址之其他張姓家族成員，張昭彰、王淑真即另與
    王明發共同基於前開投票行賄之犯意聯絡，應允向渠等同親
    族內之其他親友行賄。王淑真後於99年5月下旬某日晚間，
    在同地址其姪媳蔡玉琴住處內，將每票3000元，3票合計為
    9000元，交付予有投票權人蔡玉琴，而蔡玉琴明知王淑真所
    交付之該款項係屬賄選買票之對價，對行賄之目的已有認識
    ，與王淑真達成意思合致，乃基於投票受賄之犯意予以收受
    同戶籍內9000元之賄賂（除其本人外，另含其不知情之丈夫
    張巧奉、大伯張寬保，合計3票），並約定圈選2號候選人王
    木參，而為投票權之一定約定行使。惟王淑真思及另名村長
    選舉之3號候選人林昭平亦為舊識，平日相處融洽，除依王
    明發之意思行賄外，竟再基於為林昭平行賄之犯意，於99年
    5月下旬某日下午某時，在其二嫂張洪彩錦上址之庭院內，
    將每票3000元，2票合計為6000元，交付予有投票權人張洪
    彩錦，而張洪彩錦明知王淑真所交付之該款項係屬王明發交
    付之賄選買票對價，對行賄之目的已有認識，與王淑真達成
    意思合致，乃基於投票受賄之犯意予以收受同戶籍內6000元
    之賄賂（除其本人外，另含其不知情之丈夫張明玉，合計2
    票），並約定1票圈選2號候選人王木參、1票圈選3號候選人
    林昭平，而為投票權之一定約定行使。王淑真另接續於99年
    5月下旬某日下午5時許，在同地址其三嫂張林菊住處內將每
    票3000元，2票合計為6000元，交付予有投票權人張林菊，
    而張林菊明知王淑真所交付之該款項係屬王明發交付之賄選
    買票對價，對行賄之目的已有認識，與王淑真達成意思合致
    ，乃基於投票受賄之犯意予以收受同戶籍內6000元之賄賂（
    除其本人外，另含其不知情之丈夫張昭雄，合計2票），並
    約定1票圈選2號候選人王木參、1票圈選3號候選人林昭平，
    而為投票權之一定約定行使。王淑真另接續於99年5月27 日
    晚間7時許，在同地址其姪子張淵勇住處前，將每票3000元
    ，2票合計為6000元，交付予有投票權人張淵勇，而張淵勇
    明知王淑真所交付之該款項係屬王明發交付之賄選買票對價
    ，對行賄之目的已有認識，與王淑真達成意思合致，乃基於
    投票受賄之犯意予以收受同戶籍內6000元之賄賂（除其本人
    外，另含其不知情之妻子鄭玉霞，合計2票），並約定1票圈
    選2號候選人王木參、1票圈選3號候選人林昭平，而為投票
    權之一定約定行使（上開有投票權人蔡玉琴、張洪彩錦、張
    林菊、張淵勇所犯之投票受賄罪部分，均另經檢察官為不起
    訴處分）。另張昭彰之大哥張遊明（即蔡玉琴之公公）因向
    來不會去投票，張淵勇之母親張蔡春桂居住在臺中，不會返
    籍投票，張昭彰之妹妹居住在二林，亦不會返籍投票，張昭
    彰、王淑真因而尚未發放，此部分應屬預備交付階段。嗣經
    警方循線查獲，張昭彰、王淑真後於偵查中將其尚未發放之
    賄賂9000元，及已收受之賄賂15000元交出而扣案，以及證
    人蔡玉琴、張洪彩錦、張林菊、張淵勇嗣於偵查中分別將渠
    等收受之賄賂9000元、6000元、6000元、6000元交出而扣案
    。
二、案經臺灣彰化地方法院檢察署檢察官指揮法務部調查局彰化
    縣調查站、彰化縣警察局員林分局偵查起訴及移送併辦。
    理    由
一、證據能力之說明：
（一）刑事訴訟法第159條之1第2項規定：「被告以外之人於偵
      查中向檢察官所為之陳述，除顯有不可信之情況者外，得
      為證據。」，故被告以外之人於偵查中向檢察官所為之陳
      述，其性質要屬傳聞證據，但依該項立法理由之說明，現
      階段刑事訴訟法規定檢察官代表國家偵查犯罪、實施公訴
      ，依法其有訊問被告、證人及鑑定人之權，證人、鑑定人
      且須具結，而實務運作時，偵查中檢察官向被告以外之人
      所取得之陳述，原則上均遵守法律規定，不致違法取供，
      其可信性極高，為兼顧理論與實務，在除顯有不可信之情
      況者外，被告以外之人於偵查中向檢察官所為之陳述，得
      為證據。所謂「顯有不可信之情況」，係指陳述是否出於
      供述者之真意，有無違法取供情事之信用性而言，故應就
      偵查筆錄製作之原因、過程及其功能等加以觀察其信用性
      ，據以判斷該項陳述是否有顯不可信之情況，並非對其陳
      述內容之證明力如何加以論斷（最高法院94年度臺上字第
      629號判決意旨可資參照）。經查，本案證人即原審共同
      被告張昭彰、王淑真，及證人蔡玉琴、張洪彩錦、張林菊
      、張淵勇、林富山、王木參、王坤男等人於偵查中具結證
      述之內容，查無前述之顯有不可信之情況，依上開之說明
      ，具有證據能力。且上開證人之證言，經上訴人即被告（
      下稱被告）王明發及其之選任辯護人、檢察官於本院準備
      程序時同意作為證據（見本院卷第45至46頁），其意即等
      同於認為上開證人於偵查中之陳述，並無顯有不可信之情
      形存在，另再經本院將上開證人筆錄提示予被告供其閱覽
      並告以要旨，則該等證人於偵查中之陳述即屬完足調查之
      證據，而得作為判斷之依據。
（二）按刑事訴訟法第159條之4規定，除前三條之情形外，下列
      文書亦得為證據：(一)除顯有不可信之情況外，公務員職務
      上製作之紀錄文書、證明文書。(二)除顯有不可信之情況外
      ，從事業務之人於業務上或通常業務過程所須製作之紀錄
      文書、證明文書。(三)除前二款之情形外，其他於可信之特
      別情況下所製作之文書。此係因公務員職務上製作之紀錄
      文書或證明文書，係公務員依職權所為，與其責任、信譽
      攸關，若有錯誤、虛偽，公務員可能因此擔負刑事及行政
      責任，且該等文書經常處於可能受公開檢查之狀態，其正
      確性及真實之保障極高，而認具有特別可信性，可為傳聞
      證據之例外，而得以之作為證據。查卷附之99年彰化縣鄉
      鎮市民代表會代表暨村里長選舉大城鄉選舉人名冊1份、
      財團法人彰化基督醫院及該院二林分院之就醫病歷各1份
      、財團法人彰化基督醫院99年9月17日99彰基醫事字第099
      090083號函，本院審酌上開證據為選務人員、醫療人員分
      別於其從事之選務、醫療工作時，職務上所製作之紀錄，
      上開證據並非針對本案所為之製作，依上開規定，應得為
      證據。
（三）按被告以外之人（包括證人、鑑定人、告訴人、被害人及
      共同被告等）於審判外之陳述雖不符刑事訴訟法第159條
      之1至之4等4條之規定，而經當事人於審判程序同意作為
      證據，法院審酌該言詞陳述或書面陳述作成時之情況，認
      為適當者，亦得為證據；當事人、代理人或辯護人於法院
      調查證據時，知有刑事訴訟法第159條第1項不得為證據之
      情形，而未於言詞辯論終結前聲明異議者，視為有前項之
      同意，同法第159條之5定有明文。立法意旨在於傳聞證據
      未經當事人之反對詰問予以核實，原則上先予排除。惟若
      當事人已放棄反對詰問權，於審判程序中表明同意該等傳
      聞證據可作為證據；或於言詞辯論終結前未聲明異議，基
      於尊重當事人對傳聞證據之處分權，及證據資料愈豐富，
      愈有助於真實發見之理念，且強化言詞辯論主義，使訴訟
      程序得以順暢進行，上開傳聞證據亦均具有證據能力。本
      案證人蔡玉琴於警詢中為陳述，其性質固屬傳聞證據，且
      查無符合同法第159條之1至之4等前4條之情形，惟其等所
      為之上開警詢內容，經檢察官、被告王明發及其之選任辯
      護人於本院準備程序時，均表示對上開證據之證據能力沒
      有意見，同意作為證據（見本院卷第45至46頁），又本院
      審酌上開言詞陳述或書面陳述作成時之情況，查無其他不
      法之情狀，足認為得為本案之證據，依刑事訴訟法第159
      條之5之規定，有證據能力。
（四）按傳聞法則乃對於被告以外之人於審判外之言詞或書面陳
      述而為之規範。本案證人張昭彰、王淑真於偵查中將其尚
      未發放之賄賂9000元，及已收受之賄賂15000元交出而扣
      案，以及證人蔡玉琴、張洪彩錦、張林菊、張淵勇於偵查
      中分別將收受之賄賂9000元、6000元、6000元、6000元交
      出而扣案，上開賄賂均係屬物證，性質上非屬供述證據，
      自無刑事訴訟法第159條第1項規定傳聞法則之適用，而上
      開證物與本案具有關聯性，亦無證據證明係公務員違法取
      得之物，依法自得作為證據。
二、認定犯罪事實所憑之證據及理由：
    訊據被告王明發矢口否認有與王淑真、張昭彰共同對有投票
    人，交付賄賂而約定投票權為一定行為之行為，辯稱：其與
    張昭彰、王淑真並無交情，且非支持相同候選人，不可能委
    託其2人去交付賄賂買票，又其當時罹患口腔癌，長期在彰
    化基督醫院及二林分院治療，當時身體狀況不好，沒有能力
    送錢給張昭彰夫妻，張昭彰應係挾怨報復云云。惟查：
（一）本案投票賄選之賄賂51000元係由被告王明發交付予證人
      王淑真、張昭彰，再由王淑真出面交付予其張姓家族其他
      有投票權人之犯罪事實，業據證人即原審共同被告王淑真
      於偵查、原審及本院審理中具結證稱：被告王明發於99年
      5月下旬某日晚間9時許到其住處找張昭彰，其叫醒已經睡
      著之張昭彰到客廳後，被告王明發即交付5萬1000元給張
      昭彰，要求幫忙王木參買票，每票是3000元，其中包含其
      戶內之5票，其餘要張昭彰幫忙發給親族內的親友，而張
      昭彰在被告王明發離開後就把錢交給其，說由其去處理就
      好，但其後來在發放時想到另位候選人林昭平也和其是很
      好的朋友，所以有跟證人張洪彩錦、張淵勇、張林菊說，
      其戶內中之2票，希望能各投1票支持王木參、林昭平，這
      些事情並沒有與張昭彰商量過，而蔡玉琴是向她付3票之
      賄款，這部分是要他投給王木參，而之前歷次供述會有所
      出入，就是擔心牽連到張昭彰，而有意迴護，至於被告王
      明發姓名，則是在其交保後，才從鄰里間知悉等語（見99
      年度選偵字第45號卷第68至69頁、第119頁、原審卷第127
      至132頁、本院卷第127至128頁）。以及證人即原審共同
      被告張昭彰於偵查、原審及本院審理中具結證稱：當時被
      告王明發是在晚間拿5萬1000元到其住處找其，說這是其
      親族裡面的17票，要支持2號候選人的，當時其和被告王
      淑真都在場，其拿到錢之後就交給被告王淑真去發放，因
      為其很忙要賣菜及辦桌，而這只是家裡兄弟之間的事，由
      被告王淑真處理就好，其並不知道被告王淑真買票時有要
      求也要支持林昭平，先前警詢、偵訊會否認也是希望能盡
      量掩飾，後來因為無法掩飾只好全盤托出等語（見99年度
      選偵字第121號偵查卷第15至16頁、第54至56頁、第60頁
      、原審卷第133至137頁、本院卷第124至126頁）。
（二）有關證人王淑真交付買票賄賂之對象、票數及過程，除證
      人王淑真上開證述外，復有證人即收賄者蔡玉琴分別於警
      詢、偵查中證稱：其與其先生張巧奉、大伯張寬保、公公
      張遊明4人均為本次西城村村長選舉之有投票權人，但其
      公公張遊明沒有在投票，其有於99年5月下旬某日收到其
      五嬸王淑真交付之每票3000元之買票賄款，合計3票，共
      9000元，說要投給村長候選人王木參，沒有說村長候選人
      各投1票等語（見99年度選偵字第45號偵查卷第87頁背面
      、第150頁）。證人即收賄者張洪彩錦於偵查中具結證稱
      ：王淑真是其之弟媳，其是張家二房，她是五房，其戶中
      有2票，包含其與其先生張明玉，王淑真於99年5月下旬某
      日拿錢給其，說是1票3000元，所以給其6000元，至於王
      淑真在偵查中說，她叫其投給村長候選人2、3號，她應該
      不會亂說等語（見99年度選偵字第45號偵查卷第19至20頁
      、第74頁）。證人即收賄者張林菊於偵查中具結證稱：王
      淑真是其之弟媳，其是張家三房，她是五房，其戶中有2
      張，包括其與其先生張昭雄，王淑真於99年5月下旬某日
      下午5時許，拿6000元給其，說1人投3號林昭平、另1人投
      2號王木參等語（見99年度選偵字第45號偵查卷第50至51
      頁、第59至60頁）。證人即收賄者張淵勇於偵查中具結證
      稱：王淑真是其五嬸，其是張家第四房，其戶中有2票，
      是其及其太太鄭玉霞，在99年5月27日晚間7時多在其房間
      ，王淑真拿6000元給其等語（見99年度選偵字第45號偵查
      卷第26至27頁、第82頁）。又其於本院審理時具結證稱：
      王淑真要其支持2號跟3號，其夫妻2人各蓋一個候選人，
      她拿錢給其那天，其去釣魚20幾個小時，所以其精神不好
      ，沒有聽清楚；又其於99年5月31日警詢、檢察官偵查及
      同年6月3日檢察官偵查中，說王淑真向其買票要其支持3
      號候選人林昭平，後於同年7月7日警詢時，其表示王淑真
      拿錢給你時，要其在村里長選舉時投票給2號王木參，前
      後陳述有不一致之情形，是因王淑真拿投票賄款給其時，
      其本來聽到3號沒有錯，後來其有去問其五嬸王淑真她是
      要其投幾號，她說其夫妻2人，要投2號、3號各1票等語（
      見本院卷第80至81頁）。上開證人5人之證述互核大致相
      符，足可採信，此外，並有扣案賄款5萬1000元可資為憑
      。
      由上足認證人王淑真確有交付買票賄選之賄賂9000元予證
      人蔡玉琴，並與之約定應圈選登記候選人2號王木參，而
      為投票權一定之行使，另分別交付買票賄選之賄賂6000元
      、6000元、6000元予證人張洪彩錦、張林菊、張淵勇，並
      與之約定分別圈選登記候選人2號王木參及3號林昭平，而
      為投票權一定之行使。
（三）證人蔡玉琴及其不知情之公公張遊明、丈夫張寬保、大伯
      張巧奉；證人張洪彩錦及其不知情之丈夫張明玉；證人張
      林菊及其不知情之丈夫張昭雄；證人張淵勇及其不知情之
      妻子鄭玉霞、母親張蔡春桂；證人張昭彰、王淑真及其不
      知情之妹妹張金娟、兒子張力文、媳婦羅怡芬、女兒張菀
      蓉等人，均為彰化縣大城鄉西城村第19屆村長選舉之有投
      票權人等情，有彰化縣選舉委員會之99年彰化縣鄉鎮市民
      代表會代表暨村里長選舉大城鄉選舉人名冊1份在卷可證
      （見本院卷37至42頁）。又證人張淵勇於本院審理時具結
      證稱：其張姓家族設籍在彰化縣大城鄉○○路1號之人，
      包括其父親之其他4位兄弟，另有1位妹妹張金娟也設籍在
      此，其父親已經往生；張家大房有其大伯父張遊明，他的
      兒子是張寬保、張巧奉，還有二媳蔡玉琴，共4人，二房
      是二伯父張明玉、二伯母張洪彩錦2人設籍在該處，三房
      是三伯父張昭雄、三伯母張林菊2人設籍在該處，四房是
      其跟其太太鄭玉霞設籍在該處，五房是叔叔張昭彰跟五嬸
      王淑真，還有他們的兒子張力文、媳婦羅怡芬、女兒張菀
      蓉，另還有姑姑張金娟，又其母親張蔡春桂戶籍也設在該
      處，但是人未住在該處，是住在臺中，投票時不會回來投
      票，所以王淑真沒有連同其母親部分一起交付等語（見本
      院卷第86頁）。證人張淵勇之上開證言，核與上開99年彰
      化縣鄉鎮市民代表會代表暨村里長選舉大城鄉選舉人名冊
      1 份所載內容相同，是其張姓家族設籍在彰化縣大城鄉○
      ○路1號之人數，合計為17人，此人數亦與證人張昭彰、
      王淑真上開所證述：被告王明發交付其51000元，1票是
      3000 元等語相符。至於證人王淑真僅交付證人蔡玉琴之3
      票賄賂9000元、證人張淵勇之2票賄賂6000元，是因證人
      蔡玉琴之公公張遊明沒有在投票；證人張淵勇之母親張蔡
      春桂不會返籍投票之故，此業經證人蔡玉琴、張淵勇證述
      如前，又證人張昭彰於本院審理時亦證稱：其妹妹張金娟
      已嫁出去，戶籍又遷回其戶內，但沒有跟其住在一起，她
      住在二林等語（見本院卷第126頁）。可知證人張昭彰、
      王淑真與證人張淵勇、張洪彩錦、張林菊等人戶籍址雖均
      設於彰化縣大城鄉○○路1號該址，然該址為舊式三合院
      ，其中戶數眾多，各有戶長，彼此雖有親疏不等之親戚關
      係，且未同居共財，被告王明發係依選舉人名冊所載之張
      姓家族設籍人數，而交付51000元予證人張昭彰、王淑真
      ，證人王淑真則係依其張姓家族實際會去投票之人數交付
      賄賂，故該3名有投票權人張遊明、張蔡春桂、張金娟之
      賄賂並未發放，此部分之犯罪階段應屬預備交付，然被告
      王明發既與證人張昭彰、王淑真有共同買票賄選之犯意聯
      絡，並已交付賄賂金額，其餘部分則屬交付賄賂。
（四）被告王明發雖辯稱：證人張昭彰係挾怨報復云云，辯護人
      亦為其辯稱，被告張昭彰、王淑真歷次供述多所出入，難
      以採信云云。惟證人張昭彰、王淑真於偵查及原審審理中
      所為之證述與事實相符，已如前述，且證人即原審共同被
      告王淑真於99年5月31日為警查獲後，於警詢中先係矢口
      否認犯行，於同日偵訊中始坦承行賄犯行並供稱賄款來源
      係1名不知名男子，後於同日原審羈押前訊問，則供稱證
      人張昭彰在場且知悉等語（見芳警分偵字第0990010484號
      卷第1至2頁、99年度選偵字第45號卷第57至61頁、第110
      至113頁），惟於99年6月3日偵訊中，復矢口否認前開犯
      行與證人張昭彰有關，直至99年6月15日偵訊時，方對於
      前開犯行坦承不諱（見99年度選偵字第45號卷第67至69頁
      、第117至120頁），並於具保停止羈押後，於99年7月6日
      警詢中具體指明該名交付賄款男子即為被告王明發（見99
      年度選偵字第45號卷第136至138頁）。而證人張昭彰於99
      年6月9日警詢、99年6月11日偵訊、原審羈押前訊問中均
      矢口否認犯行（見99年度選偵字第45號卷第100至101頁、
      第106至107頁、原審99年度聲羈字第188號卷第9至12頁）
      ，直至99年6月21日、25日偵查中始坦承前開犯行（見99
      年度選偵字第121號卷第14至17頁、第54至56頁）。而證
      人張昭彰於原審審理時證稱：其先前供述會不一原因，係
      因初始不願牽扯他人，心想能掩飾就盡量掩飾，後來掩飾
      不了，不說也不行等語（見原審卷第135頁），證人王淑
      真於原審審理時復證稱：一開始其因為怕其先生張昭彰會
      被牽連到，所以有說謊，否則其直接說就好了，何必被羈
      押十幾天，張昭彰會惜情都沒有說，否則他何必被關十幾
      天才回去，因為都是同村的人，但後來不講不行了等語（
      見原審卷第128至129頁）。是核其2人上開供述歷程，應
      堪認證人王淑真初始確因有意迴護其先生即證人張昭彰，
      因而掩飾真正資金取得過程，假藉無法查證之不明人士，
      捏造與交付賄款男子見面過程、次數，後雖短暫供出證人
      張昭彰，惟仍於後續偵查中2次改口否認犯行，而證人張
      昭彰於到案後初始確係因怕牽涉己身及他人而均矢口否認
      ，至證人王淑真已供出全部犯行後，方因無法隱瞞而於99
      年6月21日坦承有與被告王明發為前開犯行。渠等陳述前
      後及彼此間有所出入，與一般人涉案為迴護親友及保護自
      身而易有虛構事實之常情尚無相違，不能僅因此即認其2
      人之證述全部不可採信，而將其他明確且有證據可資佐證
      之證述棄置不顧。此外，證人張昭彰、王淑真與被告王明
      發間彼此無恩怨嫌隙，交誼不深等情，業據證人張昭彰、
      王淑真於原審審理時證述明白（見原審卷第136、129頁）
      。被告王明發於99年6月23日、25日偵訊及99年6月25日原
      審羈押前訊問時，亦均未曾提及與被告張昭彰、王淑真有
      何怨隙，僅稱可能支持對象不同（見99年度選偵字第121
      號卷第27至29頁、第54至55頁、99年度聲羈字第203號卷
      第8至9頁），直至99年7月9日偵訊中方陳稱：係因數年前
      批評筵席菜色使被告張昭彰心懷忿恨云云（見99年度選偵
      字第179號卷第12至15頁）。是一方對此等怨隙毫無記憶
      ，另一方亦非印象深刻而能即時回憶，被告王明發復非本
      次村長選舉候選人，殊難想像證人張昭彰在已於證人結文
      中簽名具結若偽證則應負偽證罪責之情形下，有何必要誣
      陷被告王明發，不但致使自己可能因此面臨偽證罪責，依
      法律相關規定亦無從因供出共犯減輕其刑，僅為使無辜被
      告面臨此等有期徒刑3年以上重罪之追訴，是被告王明發
      辯稱證人張昭彰係挾怨報復云云，亦難採信。
（五）證人林富山於偵查中證稱：王明發是其朋友之弟弟，張昭
      彰在菜市場賣菜，其住菜市場附近，常去菜市場，常看見
      林昭平跟張昭彰好像兄弟一樣，王明發不可能找張昭彰買
      票云云（見99年度選偵字第121號卷第51至53頁），又其
      於本院審理中，除為如上相同之證述外，另亦證稱：其曾
      親眼看見張昭彰幫林昭平挨家挨戶拜票，是何時忘記了，
      地點在大城鄉○○○路名也忘記，他們有很多人在村莊內
      一條路要左轉去菜寮，有看到他們在拜票，很多人中只知
      道有林昭平、張昭彰，其他人之名字其不知道，張昭彰有
      幫林昭平拜票，怎麼可能幫王木參云云（見本院卷第85頁
      ）。證人王木參於偵查中證稱：王明發是其之鄰居，其競
      選期間，只是去其競選總部幫其泡茶給客人吃；其曾向前
      任鄉長王坤男提及，其去跟張遊明拜票時，稱呼他是大哥
      ，說他是家裡大哥，本次選舉請他能跟家裡人說幫忙一下
      ，他回答其說不可能，選什麼村長，其當場被拒絕，覺得
      很沒有面子也很生氣，所以跟王坤男說此事，王坤男說他
      怎麼如此絕情，又張昭彰在菜市場賣菜，有時有幫人辦桌
      ，其之競選總部在其辦理登記該天，亦有請他來煮自助餐
      給客人吃等語（見99年度選偵字第179號卷第13至15頁）
      。另證人王坤男於偵查中證稱：其曾聽王木參說他去向張
      昭彰大哥張遊明拜票時，張遊明說不可能支持，且他們家
      是由張遊明作主，所以不可能向張昭彰買票云云（見99年
      度選偵字第121號卷第53至54頁），又其於本院審理中，
      除為如上相同之證述外，另亦證稱：林昭平是其擔任大城
      鄉長期間進入市場任管理員，張昭彰是在市場賣菜，二人
      天天見面；其可以保證張昭彰確實是支持林昭平，張昭彰
      有沒有幫林昭平助選其沒有看到，不敢說，但知道張昭彰
      是全力支持林昭平云云（見本院卷第82頁背面至83頁）。
      然該證人3人對於前開被告王明發交付款項予證人張昭彰
      之情形均未親見親聞，僅係依其等過往經驗揣測，已難對
      被告王明發為何有利之認定，尤其證人林富山於本院審理
      時所言，僅泛稱有看到證人張昭彰幫林昭平拜票，至於拜
      票之時間、地點、其他助選人等具體情節均無法明確說明
      ，如其確有見及，如何可能僅記得證人張昭彰、林昭平，
      其他部分均不能明確陳述，故是否確如其所言，實令人生
      疑，況且證人張昭彰於本院審理時亦否認有幫林昭平拜票
      之情事（見本院卷第123頁背面），則證人林富山自稱有
      看到證人張昭彰幫林昭平拜票，並因此推論證人張昭彰怎
      麼可能幫王木參云云，則失其依據。另有關證人王坤男於
      本院審理時之證言，本院請其舉出具體事例說明時，其又
      無法舉出（見本院卷第83頁），是此僅係其無實際經驗為
      基礎之個人意見或推測之詞（見刑事訴訟法第160條）。
      又關於證人王木參、王坤男於偵查中所述證人王木參向張
      遊明拜票之情事，其2人所述雖屬相符，然張遊明沒有在
      投票一節，據證人蔡玉琴證述如前，是張遊明因此表明不
      予支持，此尚屬其之一般習慣，不能因此即推論證人張昭
      彰是全力支持另位村長候選人林昭平，況且，證人王木參
      亦證稱其有請證人張昭彰負責辦桌請客事宜，亦可見證人
      張昭彰與證人王木參之間並非毫無情誼。再者，被告王明
      發並非委由被告張昭彰出面在鄰里間進行無差別對象之買
      票，而有需評估雙方交誼、對於候選人忠誠度、於鄰里間
      聲望等可否達成預期或避免遭反咬檢舉之個人條件之必要
      ，故乃由被告王明發向證人張昭彰、王淑真交付賄賂5100
      0元後，再請證人張昭彰、王淑真交付予同親族內之其他
      親友，亦避免有差別待遇，引起其他未交付者反彈，故其
      親族17人一律發給，且被告王明發於原審審理自承：其只
      有在拜票時，有跟很多人一同前往向張昭彰家中等語（見
      原審卷第12頁背面、第137頁），顯將證人張昭彰、王淑
      真等人列為可尋求支持的對象，是被告王明發以現金行賄
      ，再請證人張昭彰、王淑真發放予親友，亦難認有何違反
      常情之處。至於證人林富山於偵查中所稱：其常去菜市場
      ，常看見林昭平跟張昭彰好像兄弟一樣等語，證人王坤男
      於本院審理時證稱：林昭平與張昭彰天天見面等語，而證
      人王淑真於本院審理時亦證稱：林昭平有在市場收取規費
      ，大家都是同村等語（見本院卷第128頁），足可認定證
      人張昭彰、王淑真與另位候選人林昭平間確有交情存在，
      證人張昭彰、王淑真於收受被告王明發交付之賄賂51000
      元後，基於上開與林昭平間之平日交情，證人王淑真因而
      在交付賄賂予證人張洪彩錦、張林菊、張淵勇時，請後3
      人各戶內2票，各自1票投給證人王木參、1票投給林昭平
      ，尚非顯然悖於常情而不足採，亦即證人張昭彰、王淑真
      等人基於平日情誼，原有可能是要投票予另位候選人林昭
      平，但因被告王明發出面交付賄賂，考量已收受之賄款及
      與林昭平之情誼，證人王淑真因而想出各投1票之方法，
      故不能因證人王淑真事後之自作主張，即反面推論證人張
      昭彰、王淑真之證言不足採信。
（六）被告王明發又辯稱：其當時罹患口腔癌，長期在彰化基督
      醫院及二林分院治療，當時身體狀況不好，沒有能力送錢
      給張昭彰夫妻云云。被告王明發固有因罹患口腔癌，於99
      年5月3日、6日、10日、13日、17日、20日、24日、27日
      31日至財團法人彰化基督醫院二林分院門診治療，於99年
      5月14日至財團法人彰化基督醫院門診治療，後於99年8月
      17日至同年月26日在財團法人彰化基督醫院手術治療等情
      ，有上開二醫院之就醫病歷各1份、財團法人彰化基督醫
      院99年9月17日99彰基醫事字第099090083號函在卷可參（
      見本院卷第65至70頁、第72至74頁、原審卷第74頁）。是
      被告王明發於99年5月間係至醫院進行門診治療，並無住
      院，且參酌其於原審審理時所自承：其在拜票時，有跟很
      多人一同前往張昭彰家中等語，其尚可陪同其他人一同拜
      票，則其之身體狀況自非狀況不好，是其於同年5月間某
      晚，交付賄賂51000元予證人張昭彰、王淑真，即非不可
      能之事。又被告王明發辯稱：其當時罹患口腔癌，均有帶
      口罩等語，而證人張昭彰於本院審理時證稱：王明發來時
      沒有帶口罩等語（見本院卷第124頁），然此涉及被告王
      明發對此事之重視、誠意，或為向證人張昭彰表明來意而
      取下口罩，或者囿於證人張昭彰對事情之觀察、記憶能力
      ，然此細節之出入，並不影響被告王明發確有交付賄賂之
      事實。另外，證人張昭彰於本院審理時證稱：當晚被告王
      明發交付賄賂時，是兩個人騎摩托車來的，被告王明發騎
      車，另一名男子坐在後面，該名男子其沒有看到臉，摩托
      車是停在三合院院子云云（見本院卷第125頁），然證人
      王淑真於本院審理時證稱：當晚其沒有看到其他人，是被
      告王明發一個人進來，其是有看到摩托車在外面，沒有騎
      進院子內等語（見本院卷第127頁背面），就是否有另一
      名男子陪同此點，證人張昭彰、王淑真之證言尚有矛盾之
      處，本院審酌證人張昭彰、王淑真於偵查及原審審理中均
      未曾提及有另一名男子陪同之事，是認證人張昭彰此部分
      陳述應非事實，難以採信。
（七）再按公職人員選舉罷免法第99條第1項之賄選罪係以對於
      有投票權之人，行求期約或交付賄賂或其他不正利益，而
      約其不行使投票權或為一定之行使為構成要件。亦即須視
      行為人主觀上是否具有行賄之犯意，而約使有投票權人為
      投票權一定之行使或不行使；客觀上行為人所行求期約或
      交付之賄賂或不正利益是否可認係約使投票權人為投票權
      之一定行使或不行使之對價；以及所行求、期約、交付之
      對象是否為有投票權人而定。上開對價關係，在於行賄者
      之一方，係認知其所行求、期約或交付之意思表示，乃為
      約使有投票權人為投票權一定之行使或不行使；在受賄者
      之一方，亦應認知行賄者對其所行求、期約或交付之意思
      表示，乃為約使其為投票權一定之行使或不行使。且對有
      投票權人交付之財物或不正利益，並不以金錢之多寡為絕
      對標準，而應綜合社會價值觀念、授受雙方之認知及其他
      客觀情事而為判斷，此經最高法院著有92年臺上字第893
      號判例要旨可供參照。又公職人員選舉罷免法第99條第1
      項之投票行賄罪，以該賄賂或其他不正利益之交付與其約
      使有投票權人之行使或不行使投票權之間具有對價關係為
      必要；亦即該財物或不正利益之交付，必須足以動搖或影
      響有投票權人之投票意向，始屬相當（參照最高法院92年
      度臺上字第3644號判決要旨）。查被告王明發交付予證人
      張昭彰、王淑真之上開款項，再由證人王淑真分別交付予
      證人蔡玉琴、張洪彩錦、張林菊、張淵勇之款項9000元、
      6000元、6000元、6000元，依目前社會價值觀念、授受雙
      方之認知及物價水準判斷之客觀情狀以觀，該每票3000元
      之金額，足以動搖、影響上開有投票權人之投票意向，足
      認該現金之交付、收受與投票權為一定行使間，具有對價
      關係。
（八）被告之選任辯護人曾於本院審理期間，言詞請求向彰化縣
      大城鄉戶政事務所函查，99年彰化縣鄉鎮市民代表會代表
      暨村里長選舉大城鄉選舉人名冊內編號1至14之人，遷入
      彰化縣大城鄉○○路1號之日期，然未敘明與待證事實之
      關係，僅表示會另外具狀陳述（見本院卷第87頁），且依
      刑事訴訟法第163條之1規定，當事人、辯護人聲請調查證
      據，應以「書狀」具體記載聲請調查之證據及其與待證事
      實之關係，辯護人此項聲請並無其他正當理由或急迫情況
      得以言詞提出，且其亦表明會另具狀陳述，然其迄至本院
      審理辯論終結前均未提出，是其之聲請已不符法律規範之
      程式。又其上開聲請選舉人名冊內編號1至14之人均非本
      案張姓家族中之人（見本院卷第40頁），亦非被告王明發
      交付賄賂之對象，是此部分聲請核屬與本案待證事實無關
      而無調查之必要，應予駁回。綜上所述，被告王明發交付
      賄賂之行為，其主觀上有約使有投票權人為投票權一定之
      行使，投票圈選證人王木參之賄選犯意，且客觀上已足認
      該交付之現金係約使投票權人為投票權一定行使之對價至
      明。本案事證明確，被告王明發投票交付賄賂之行為，洵
      堪認定。
三、論罪之理由：
（一）按（修正前）公職人員選舉罷免法第90條之1第1項之賄選
      罪係以對於有投票權之人，行求期約或交付賄賂或其他不
      正利益，而約其不行使投票權或為一定之行使為構成要件
      。亦即須視行為人主觀上是否具有行賄之犯意，而約使有
      投票權人為投票權一定之行使或不行使；客觀上行為人所
      行求期約或交付之賄賂或不正利益是否可認係約使投票權
      人為投票權之一定行使或不行使之對價；以及所行求、期
      約、交付之對象是否為有投票權人而定。上開對價關係，
      在於行賄者之一方，係認知其所行求、期約或交付之意思
      表示，乃為約使有投票權人為投票權一定之行使或不行使
      ；在受賄者之一方，亦應認知行賄者對其所行求、期約或
      交付之意思表示，乃為約使其為投票權一定之行使或不行
      使。且對有投票權人交付之財物或不正利益，並不以金錢
      之多寡為絕對標準，而應綜合社會價值觀念、授受雙方之
      認知及其他客觀情事而為判斷（最高法院92年臺上字第89
      3號判例要旨參照）。再按（修正前）公職人員選舉罷免
      法第90條之1第1項之投票行賄罪，以對於有投票權之人，
      行求、期約或交付賄賂或其他不正利益，而約其不行使投
      票權或為一定之行使者為構成要件。其行求、期約、交付
      行為，係屬階段行為，其行求賄選階段，屬行賄者單方意
      思表示行為，不以相對人允諾為必要；而交付賄選階段，
      除行賄者有實施交付賄賂行為外，因對收受賄賂者，刑法
      第143條有投票受賄罪之處罰規定，二者乃必要共犯中之
      對向犯，以2個以上之行為者，彼此相互對立之意思經合
      致而成立犯罪，雖不以收受者確已承諾，或進而為一定投
      票權之行使為必要，仍須於行賄人交付賄賂或其他不正利
      益時，受交付之相對人對其交付之目的已然認識而予收受
      ，其交付賄賂或其他不正利益之犯行始克成立，行賄者始
      成立交付賄賂罪，否則尚屬期約或行求之階段（最高法院
      93年度臺上字第2672號判決要旨參照）。查被告王明發向
      證人張昭彰、王淑真交付賄賂，證人張昭彰、王淑真允諾
      投票圈選2號候選人王木參而予收受賄款，後該3人推由被
      告王淑真接續向如有投票權人蔡玉琴、張洪彩錦、張林菊
      、張淵勇交付賄賂，而約其等投票權為一定之行使，核被
      告王明發所為，係犯公職人員選舉罷免法第99條第1項之
      對於有投票權人交付賄賂，而約其為一定之行使罪。被告
      王明發行求、期約賄賂之前階段行為為交付賄賂之後行為
      所吸收，不另成立行求、期約賄賂罪。
（二）再按公職人員選舉罷免法之投票行賄罪係侵害國家法益之
      罪，以一行為同時對多數有投票權之人交付賄賂，約其不
      行使投票權或為一定之行使，祇侵害一個國家法益，應僅
      成立一投票行賄罪。而該罪之預備犯，僅止於該罪著手實
      行前之準備階段，嗣若進而實行行賄之行為，即為行賄所
      吸收，不另論罪。則以一行為同時對多數有投票權人行賄
      ，尚且論以一罪，其以一行為同時對多數有投票權之人部
      分賄選，部分尚在預備賄選階段，尤僅能論以一罪（最高
      法院98年度臺上字第928、1951、5887號判決意旨參照）
      。本案被告王明發與證人張昭彰、王淑真達成投票賄選之
      犯意聯絡，但證人王淑真尚未將每票3000元之賄賂交付予
      張遊明、張蔡春桂、張金娟，係以一行為同時對多數有投
      票權之人部分交付賄賂，而部分尚在預備賄選階段，依上
      述說明，自應論以一投票交付賄賂罪。檢察官起訴書雖未
      論及被告王明發上開預備行求、交付賄賂之部分，惟此部
      分與起訴經本院論罪科刑之投票交付賄賂部分，具單純一
      罪關係，本院自得併予審究
（三）被告王明發與證人張昭彰、王淑真就如犯罪事實欄所示之
      交付賄賂犯行間，有犯意聯絡及行為分擔，為共同正犯。
（四）按刑法於94年2月2日修正公布（95年7月1日施行）刪除連
      續犯規定之同時，對於合乎接續犯或包括的一罪之情形，
      為避免刑罰之過度評價，已於立法理由說明委由實務以補
      充解釋之方式，發展接續犯之概念，以限縮數罪併罰之範
      圍。而多次投票行賄行為，在刑法刪除連續犯規定之前，
      通說係論以連續犯。鑑於公職人員選舉，其前、後屆及不
      同公職之間，均相區隔，選舉區亦已特定，以候選人實行
      賄選為例，通常係以該次選舉當選為目的。是於刪除連續
      犯規定後，苟行為人主觀上基於單一之犯意，以數個舉動
      接續進行，而侵害同一法益，在時間、空間上有密切關係
      ，依一般社會健全觀念，難以強行分開，在刑法評價上，
      以視為數個舉動之接續實行，合為包括之一行為予以評價
      ，較為合理，於此情形，即得依接續犯論以包括之一罪。
      否則，如係分別起意，則仍依數罪併合處罰，方符立法本
      旨（參照最高法院99年度第5次刑事庭會議決議(一)、99年
      度臺上字第4882號判決）。被告王明發於99年5月下旬某
      日交付賄賂予證人張昭彰、王淑真後，證人王淑真復於99
      年5月下旬之數日間將被告王明發所委發之賄賂發放完畢
      ，交付對象限於同設籍地內之同家族親戚，故在時間、空
      間上有密切關係，依一般社會健全觀念，難以強行分開，
      在刑法評價上，以視為數個舉動之接續實行，合為包括之
      一行為予以評價，較為合理，依上說明，應屬接續犯，而
      論以一罪。
（五）被告王明發前於98年間因違反電業法案件，經臺灣臺中地
      方法院以98年度訴字第1505號判決判處有期徒刑3月、3月
      、3月、3月、3月，應執行有期徒刑8月確定，於98年9月8
      日易科罰金執行完畢等情，有臺灣高等法院被告前案紀錄
      表1份在卷可稽，其於受有期徒刑執行完畢後5年內，故意
      再犯本案有期徒刑以上之罪，為累犯，應依刑法第47條第
      1項規定加重其刑。
四、撤銷改判及科刑部分
（一）原審以被告王明發之罪證明確，予以論罪科刑，固非無見
      ，惟查：
  １、按科刑判決書記載之犯罪事實，為論罪科刑、適用法律之
      基礎，故凡與適用法律有關之事項，必須詳加認定、明確
      記載，然後於理由內敘明其認定犯罪事實所憑之證據，方
      為合法。公職人員選舉罷免法第99條第1項所規定之投票
      行賄罪，係以具有投票權之人為行為人賄賂之對象；是行
      為賄賂對象是否具有投票權，為構成犯罪要件之重要事實
      ，攸關犯罪構成要件之該當性，自應於事實欄明確認定，
      始足為適用法律及判斷其適用法律是否適當之根據，並於
      理由內詳為說明此項犯罪事實所憑之證據及其認定之理由
      （最高法院97年度臺上字第4503號判決要旨參照，另同院
      96年度臺上字第2135號、98年度臺上字第5774號判決要旨
      亦同）。本案如犯罪事實欄所示之證人為被告王明發之投
      票行賄對象，其構成刑法第143條第1項之投票受賄罪，原
      審雖於犯罪事實欄內認定上開證人為有投票權之人，但未
      於理由內詳為說明此項犯罪事實所憑之證據及其認定之理
      由，依上述說明，原審據以論罪科刑，即有判決理由不備
      之違法。
  ２、公職人員選舉罷免法之投票行賄罪，以對於有投票權之人
      ，行求、期約或交付賄賂或其他不正利益，而約其不行使
      投票權或為一定之行使者為構成要件。其行求、期約、交
      付行為，係屬階段行為。交付賄賂階段，除行賄者有實行
      交付賄賂行為外，因對收受賄賂者，刑法第143條有投票
      受賄罪之處罰規定，二者乃必要共犯中之對向犯，以二個
      以上之行為者，彼此相互對立之意思經合致而成立犯罪。
      故有罪判決之事實，對有投票權之人是否基於受賄之意思
      而收受不正利益或賄賂等關乎犯罪構成要件之事項，自須
      詳加認定記載，並於理由內說明憑以認定之證據與理由，
      方為適法。惟原審判決對於如犯罪事實欄所載之有投票權
      人是否是知為賄選之對價而達成意思合致？該等行賄對象
      對行賄者交付現款是否皆具受賄之意思而收受並進而約定
      ？攸關此部分犯罪是否成立，原審未為調查審認，於理由
      內明白論斷，亦有理由不備之違法。
      被告王明發上訴意旨否認犯行，雖無理由（詳如前述），
      惟原判決既有上開可議之處，即屬無可維持，自應由本院
      予以撤銷改判。
（二）爰審酌選舉乃民主政治最重要之表徵，其攸關一國政治良
      窳甚鉅，須由選民評斷候選人之才德、品行、學識、操守
      、政見而選賢與能，賄選為嚴重破壞民主機制之正常運作
      及選舉公平性之主要根源，被告王明發不知守法維護乾淨
      選舉之公正性，明知賄選對民主政治最珍貴之選舉制度所
      造成嚴重破壞性，竟輕忽法紀，為支持特定候選人，未循
      正常方式，而對於有投票權人交付賄賂而為賄選之行為，
      嚴重妨害選舉之公正性，使真正民主政治無以建立，且賄
      賂之對價高達每票3000元，其所為已妨害選舉投票之公正
      、公平及純潔，並影響國家民主政治之正常發展，又本案
      賄賂之人數雖達17人，但被告王明發係一次交付賄賂且限
      於同戶籍地址之張姓家族成員，被告王明發並非參選之候
      選人等等一切情狀，量處如主文第二項所示之刑。
（三）復按「宣告一年以上有期徒刑，依犯罪之性質認為有褫奪
      公權之必要者，宣告褫奪公權一年以上十年以下」，刑法
      第37條第2項定有明文。另公職人員選舉罷免法第113條第
      3項規定：「犯本章之罪或刑法分則第六章之妨害投票罪
      ，宣告有期徒刑以上之刑者，並宣告褫奪公權」，此項褫
      奪公權之宣告，具有強制性，為刑法第37條第2項之特別
      規定，不受宣告一年以上有期徒刑之限制，法院自應優先
      適用（最高法院81年度臺非字第246號判決意旨參照，惟
      宣告褫奪公權之期間仍為一年以上十年以下）。查被告王
      明發既係犯公職人員選舉罷免法第99條第1項之對於有投
      票權之人，交付賄賂，而約其投票權為一定之行使罪，受
      有期徒刑之宣告，即應依公職人員選舉罷免法第113條第3
      項、刑法第37條第2項之規定，宣告褫奪公權四年。
（四）另按（修正前）公職人員選舉罷免法第90條之1第3項固規
      定預備或用以行求期約或交付之賄賂，不問屬於犯人與否
      ，沒收之。但如其賄賂已交付與有投票權之人收受，因收
      受者係犯刑法第143條第1項之投票受賄罪，其所收受之賄
      賂應依同法條第2項之規定沒收之，如全部或一部不能沒
      收時，追徵其價額。故犯投票行賄罪者，其已交付之賄賂
      自應依刑法第143條第2項之規定於其對向共犯所犯投票受
      賄罪之從刑宣告追徵、沒收，不得再依上開公職人員選舉
      罷免法之規定沒收。（最高法院95年度臺上字第4995號、
      2407號、93年度臺上字第5728號、92年度臺上字第4933號
      判決要旨參照）。復按（修正前）公職人員選舉罷免法第
      90條之1第3項及刑法第143條第2項之規定，均係刑法第38
      條第3項但書所謂之特別規定，採義務沒收主義，倘該應
      沒收之賄賂物係屬金錢時，因金錢為代替物，重在兌換價
      值，而不在原物，自難拘泥於一般沒收原物之理論，故不
      以當場搜獲扣押或仍由犯人持有、管理、支配原物為限，
      苟經確認其為上開預備或用以行求、期約或交付之金錢賄
      款時，均應適用上揭規定宣告沒收。（最高法院87年臺上
      字第4210號、85年臺上字第5635號、86年度臺上字第502
      號判決意旨參照）：
  １、被告王明發與共犯張昭彰、王淑真為本案行賄罪所用之賄
      賂5萬1000元，其中扣案之賄賂9000元（即張遊明、張蔡
      春桂、張金娟3票部分），因尚未發放，則不問屬於犯人
      與否，應依公職人員選舉罷免法第99條第3項規定於被告
      王明發主文項下均宣告沒收，且因已扣案，則無發生重複
      執行沒收之虞，即無適用共同正犯連帶沒收主義之餘地（
      最高法院98年度臺上字第7877號、99年度臺上字第4787號
      判決參照）。
  ２、扣案由證人張昭彰、王淑真所共同收受1萬5000元，及如
      犯罪事實欄所示之有投票權人分別收受之賄賂，均屬已交
      付之賄賂，依上述之說明，無庸再於被告王明發之主文項
      下宣告沒收。
據上論斷，應依刑事訴訟法第369條第1項前段、第364條、第299
條第1項前段，公職人員選舉罷免法第99條第1項、第3項、第113
條第3項，刑法第11條、第28條、第47條第1項、第37條第2項，
判決如主文。
本案經檢察官陳惠珠到庭執行職務。
中    華    民    國   100    年    6     月    9     日
            刑事第十二庭  審判長法  官  康  應  龍
                                法  官  黃  家  慧
                                法  官  楊  真  明
以上正本證明與原本無異。
如不服本判決應於收受送達後10日內向本院提出上訴書狀，其未
敘述上訴理由者，並得於提起上訴後10日內向本院補提理由書狀
（均須按他造當事人之人數附繕本）「切勿逕送上級法院」。
                                書記官  李  淑  芬
中    華    民    國   100    年    6     月    9     日
附錄本判決論罪科刑法條
公職人員選舉罷免法第99條：
  對於有投票權之人，行求期約或交付賄賂或其他不正利益，而
  約其不行使投票權或為一定之行使者，處3年以上10年以下有
  期徒刑，得併科新臺幣1百萬元以上1千萬元以下罰金。
  預備犯前項之罪者，處1年以下有期徒刑。
  預備或用以行求期約或交付之賄賂，不問屬於犯人與否，沒收
  之。
  犯第1項或第2項之罪，於犯罪後六個月內自首者，減輕或免除
  其刑；因而查獲候選人為正犯或共犯者，免除其刑。
  犯第1項或第2項之罪，在偵查中自白者，減輕其刑；因而查獲
  候選人為正犯或共犯者，減輕或免除其刑。